【裁判字號】    89,易,1256
【裁判日期】    900117
【裁判案由】    贓物
【裁判全文】
臺灣臺中地方法院刑事判決                        八十九年度易字第一二五六號
    公  訴  人  臺灣臺中地方法院檢察署檢察官
    被      告  戊○○
右列被告因贓物案件，經檢察官提起公訴（八十八年度偵字第二四二七二號），本院
判決如左：
    主  文
戊○○無罪。
    理  由
一、公訴意旨略以：被告戊○○明知民國（下同）八十八年十二月十三日下午二時許
    ，在台中縣神岡鄉○○路五四八巷一之一００號前，不詳姓名之人所持有之車牌
    號碼ＫＳ─六七六五號紅色自用小客車，係被害人丁○○所有而於八十八年十二
    月十二日上午八時許，在台中縣潭子鄉○○路○段七十巷巷口所失竊之贓車，竟
    加以收受後，供己使用，嗣於八十八年十二月十三日下午二時三十分許，被告戊○○打開車門坐進前開自用小客車內，準備啟動使用時，為警查當場查獲，因認
    被告戊○○涉有刑法第三百四十九條第一項之收受贓物罪嫌等語。
二、按犯罪事實應依證據認定之，無證據不得推定其犯罪事實；又不能證明被告犯罪
    者，應諭知無罪之判決，刑事訴訟法第一百五十四條、第三百零一條第一項分別
    定有明文；又認定被告有罪之事實應憑證據，如未能發現相當之證據，或證據不
    足以證明，自不能以推測或擬制之方法，以為裁判之基礎；且認定事實所憑之證
    據，其為訴訟上之證明，須達於通常一般人均不致有所懷疑，而得確信其為事實
    之程度者，始得據為有罪之認定；倘其證明尚未達到此一程度，而有合理之懷疑
    存在時，尚難為有罪之認定基礎；苟積極證據不足為不利於被告事實之認定時，
    即應為有利於被告之認定，更不必有何有利之證據（最高法院三十年上字第八一
    六號、四十年台上字第八六號、七十六年台上字第四九八六號判決參照）。本件
    公訴人認被告戊○○涉有收受贓物罪，無非以被害人丁○○於警訊中之指述及車
    輛竊盜、車牌失竊資料個別查詢報表一份附卷可稽，並經證人乙○○於偵查中證
    稱未曾借車予被告戊○○，亦無任何紅色之自用小客車，且被告戊○○亦未曾向
    伊借過車等為其論據。訊據被告戊○○固坦承有於右揭時地為警查獲前開自用小
    客車等情不諱，惟堅決否認有何收受贓物之犯行，辯稱略以：車子是伊向乙○○
    借的，有證人甲○○知道，因當時伊在甲○○家睡覺，伊有打電話給乙○○向他
    借車，乙○○告訴伊，車子放在一個朋友丙○○地下室，伊就騎甲○○之機車去
    ，發現沒鑰匙，有問丙○○是否有該車鑰匙，也打電話問乙○○，乙○○說任何
    鑰匙都可發動，伊車子尚未發動，只是打開車門剛進入車內，警察就來了，伊不
    知道是贓車，因伊借車之前約二、三個小時有看過乙○○開該車到甲○○家，才
    會跟他借用等語。經查被告係因曾見證人乙○○駕駛該車至證人甲○○住處，而
    於八十八年十二月十三日下午二時許，在甲○○住處打電話向證人乙○○借用該
    車，乙○○應允後，被告即騎乘甲○○之機車前往證人丙○○住處地下室由丙○○使用之停車位，因發現車上無鑰匙，遂向證人詢問鑰匙之事等情，業據被告供
    述甚詳，並經證人甲○○及丙○○到庭結證屬實，是被告係因曾見證人乙○○駕
    駛該車至甲○○住處始向乙○○借車，其主觀上認該車係乙○○所有，衡情應無
    贓物之認知甚明。至證人乙○○證稱未出借該車予被告亦屬常情，蓋其如坦承此
    事則無異承認其已涉有贓物之罪嫌，是實難僅憑證人乙○○否認曾出借該車予被
    告，即謂被告係向不詳姓名人收受該車。況證人乙○○先證稱伊不認識丙○○之
    人，亦無朋友叫丙○○（見本院八十九年十一月二十二日審判筆錄），惟經本院
    傳喚證人丙○○到庭，證人丙○○則證稱認識乙○○，是證人乙○○所為之證言
    亦與事實不符。且證人丙○○先證稱被告戊○○未曾問伊有無前開自用小客車之
    鑰匙，經被告戊○○與之對質時，證人丙○○又證稱被告確有要向伊借鑰匙（見
    本院九十年一月三日審判筆錄），是證人丙○○所為證詞前後不一，應係迴護證
    人乙○○，而證人乙○○證稱與丙○○不相識，亦係有意掩飾前開自用小客車寄
    放於證人丙○○地下室停車位之事實。是本院互核前開證人甲○○、丙○○及乙○○之證詞，認證人乙○○與丙○○所證相互不一致且前後矛盾，顯不足採為不
    利於被告之證據，則被告供稱伊係向證人乙○○借用該車乙節應非無據。次查被
    告係於進入車內尚未發動車子引擎時即為埋伏之警員查獲，業據證人即查獲本件
    贓車之台中縣警察局豐原分局社口派出所警員黃文璋到庭證述在卷，是被告僅係
    於乙○○應允借車時前往該車停車處欲借用該車，尚未收受該車而將之置於自己
    可支配使用之情形，縱或被告知悉該車為贓車，亦難認被告已完成收受之行為。
    綜上所述，被告僅係曾見證人乙○○使用過該車而向其借用該車，則被告主觀上
    既認該車為證人乙○○所有，衡情應無贓物之認知，況被告與乙○○本即相識，
    其辯稱因臨時借用而未向乙○○索取行車執照，亦與一般常情及生活經驗無違。
    而被告所供借車情節業經證人甲○○證述屬實，雖被告供稱係證人乙○○告訴伊
    任何鑰匙均可啟動有違常情，惟本件既乏其他證據足認被告有贓物之認知，亦難
    以此即推論被告有贓物知認知而論被告以收受贓物罪，揆諸前開最高法院判例意
    旨，本件既無積極證據足認被告涉有收受贓物之犯行，即應為有利於被告之認定
    ，尚難僅因被告所欲借用之車輛係他人失竊之車輛，即遽論被告以收受贓物之罪
    責。此外，本院復查無其他積極之證據，足認被告確涉有如公訴人所指之收受贓
    物犯行，本件既不能證明被告犯罪，自應諭知無罪之諭知。
三、又併辦意旨另以被告戊○○駕駛車牌號碼ＱＪ─九七０二號自用小客車，於八十
    九年十月十日上午十時十五分許，在台中縣潭子鄉○○路○段三五之一號前為警
    查獲，經警查悉該車係被害人蔡素丁所失竊之贓車，因認被告涉有收受贓物之犯
    行而以連續犯關係移送本院併案審理。惟前開起訴部分既經本院判決無罪，則與
    併辦部分即無裁判上一罪之關係，是此部分宜退回檢察官另為妥適之處理，附此
    敘明。
據上論斷，應依刑事訴訟法第三百零一條第一項，判決如主文。
本案經檢察官林蓉蓉到庭執行職務。
中    華    民    國    九十    年        一      月        十七      日
                                  臺灣臺中地方法院刑事第一庭
                                      法  官    簡  賢  坤
右正本證明與原本無異。
如不服本判決，應於送達後十日內向本院提出上訴狀（須附繕本），上訴於台灣高等
法院台中分院。
                                      書記官
中    華    民    國    九十      年      一      月        十七      日


司法院資訊處製作；財團法人民間司法改革基金會備份。
